臺灣臺北地方法院民事判決　　　　　　　　　　　　九十一年度訴字第二○九五號
　　原　　　告　臺灣土地銀行
　　法定代理人　甲○○
　　訴訟代理人　丁○○
　　　　　　　　乙○○
　　被　　　告　丙○○
右當事人間請求清償借款事件，本院判決如左：
    主      文
被告應給付原告新臺幣壹佰零玖萬玖仟玖佰陸拾貳元，及自民國八十六年十二月二十
七日起至清償日止，按年息百分之九點一計算之利息，暨自民國八十七年一月二十八
日起至清償日止，逾期在六個月以內部分，按上開利率百分之十，逾期超過六個月部
分，按上開利率百分之二十計算之違約金。
訴訟費用由被告負擔。
    事      實
甲、原告方面：
  一、聲明：如主文第一項所示。
  二、陳述：
  （一）被告於民國八十三年六月八日簽立借據一紙，向原告借用新臺幣（下同）一
        百五十四萬元（實際借款金額為一百十萬元），借款期間自八十四年三月二
        十七日起至八十九年三月二十七日止，約定利息按原告基本放款利率加六點
        八碼（每碼百分之零點二五），即年息百分之九點七五計算，嗣後隨原告牌
        告基本放款利率調整而調整，原告並得每三個月依原告當時放款利率加減碼
        標準檢討調整加減碼數後，重新計算利率，共分六十期，以一個月為一期，
        自第一期起，本息平均攤還，逾期償付本息時，除按約定利率計付遲延利息
        外，逾期清償在六個月以內者，按上開利率百分之十，逾期超過六個月者，
        另就超過部分按上開利率百分之二十計付違約金。
  （二）詎被告自八十七年一月二十七日起即未依約還本付息，尚欠本金一百零九萬
        九千九百六十二元，及如聲明所示之利息、違約金迄未清償，迭經催討無效
        ，依授信約定書之約定，借款已喪失期限利益，全部債務視為到期，應立即
        償還，爰依消費借貸契約之法律關係提起本件訴訟。
  （三）被告於八十三年六月八日簽訂委託書，委託原告將借款一百五十四萬元悉數
        轉入原告存款第三○八─二號帳戶內，被告未曾通知原告不借用系爭借款，
        而在委託書文件上，被告既然已委託原告辦理轉帳，原告於撥款前自無須通
        知被告，原告遂將該筆放款一百一十萬元，轉存入活期存款第三○八─二號
        帳戶內；就被告與建設公司和解一事並不清楚，惟原告並不同意由凱吉建設
        股份有限公司及捷泰建設股份有限公司（下稱建設公司）承擔被告之債務。
  三、證據：提出中長期放款借據、臺灣土地銀行歷年基本放款利率影本、土地銀行
      敦化分行放款帳卡、臺灣土地銀行敦化分行放款付出傳票影本、委託書、臺灣
      土地銀行分行轉帳收入傳票影本及臺灣土地銀行匯款入戶入帳單（代轉帳收入
      傳票）影本等件為證。
乙、被告方面：
    被告經合法通知，未於言詞辯論期日到場，惟據其於本院準備程序期日時所為之
    聲明、陳述略稱：
  一、聲明：駁回原告之訴。
  二、陳述：
  （一）被告確曾簽立本件中長期放款借據、委託書，對於本件借據、委託書及放款
        帳卡之真正並不爭執，惟當時被告係向建設公司購買專櫃而貸款，然被告始
        終未取得該專櫃所有權，被告已與建設公司達成和解，建設公司將錢還給被
        告，專櫃歸建設公司。
  （二）當初簽立中長期放款借據、委託書時，原告景美分行及建設公司人員均稱撥
        款時會通知被告，被告如不同意撥款，原告不會將該款項撥付予建設公司。
        然被告雖未通知原告就系爭款項不要放款，惟也未曾通知原告借款一事，原
        告敦化分行將錢匯予建設公司未曾通知被告，被告直至原告通知繳款，方知
        原告已將錢轉入建設公司帳戶。
  三、證據：提出和解筆錄影本、和解書影本、同意書影本及臺灣臺北地方法院書記
      官處分書稿影本等件為證，並聲請訊問證人謝進益及李謨群。
    理      由
一、本件被告未於言詞辯論期日到場，核無民事訴訟法第三百八十六條所列各款情形
    ，爰依原告之聲請，由其一造辯論而為判決。
二、原告就其主張之事實，業據其提出與所述相符之中長期放款借據、臺灣土地銀行
    歷年基本放款利率、土地銀行敦化分行放款帳卡、臺灣土地銀行敦化分行放款付
    出傳票、委託書、臺灣土地銀行分行轉帳收入傳票及臺灣土地銀行匯款入戶入帳
    單（代轉帳收入傳票）等件為證，被告復對於簽立中長期放款借據、委託書及放
    款帳卡之真不爭執，原告之主張自堪信為真實。
三、被告另辯稱其已與建設公司達成和解，原告將錢匯予建設公司前未曾通知被告云
    云，經查：
（一）按稱消費借貸者，謂當事人約定，一方移轉金錢或其他代替物之所有權於他方
      ，而他方以種類、品質、數量相同之物返還之契約，八十八年四月二十一日修
      正前之民法第四百七十四條定有明文。依被告於八十三年六月八日簽立之委託
      書所示，兩造業已約定借款金額同意全數轉入原告存款第三○八─二號帳戶內
      ，參之兩造簽立之中長期放款借據、委託書均未約定原告負有通知被告即將撥
      款之義務，被告復未曾通知原告不再借用系爭借款，是原告依兩造之約定將系
      爭貸款轉入原告存款第三○八─二號帳戶內，並無不當，對於被告即生金錢交
      付之效力，本件消費借貸契約應已有效成立無疑。
（二）次按第三人與債務人訂立契約承擔其債務者，非經債權人承認，對於債權人，
      不生效力，亦為民法第三百零一條所明定。被告另辯稱其曾與建設公司簽訂和
      解書，固提出和解筆錄、和解書、同意書及臺灣臺北地方法院書記官處分書稿
      等件為證。然查，和解書第五條約定：「原告（即本件被告）以附表（壹）之
      不動產，向臺灣土地銀行敦化分行抵押借款之債務，在（八十六年）六月二十
      七日以前原告（即本件被告）應向銀行攤還部分，仍由原告（即本件被告）自
      己負責清償，前開日期以後原告（即本件被告）應攤還部分之債務，改由被告
      （即建設公司）承擔：：：」等語，固堪認定被告確曾與建設公司簽訂和解書
      ，約定被告對原告負欠之借款債務，自八十六年六月二十七日後改由該二建設
      公司承擔，惟依和解書上開條文後段：「：：：在貸款銀行同意債務人變更為
      被告（即建設公司）名義之前，仍續用原告（即本件被告）名義清償貸款」所
      示，足見被告與建設公司簽訂和解書當時，尚未將債務承擔之事實通知原告。
      次查，原告業已否認曾同意建設公司承擔被告系爭借款債務之事實，依民法第
      三百零一條規定，被告與建設公司之債務承擔約定，未經債權人即原告承認，
      對於原告自不生效力，被告所辯自非可採。
四、按借用人應於約定期限內，返還與所借用物種類、品質、數量相同之物，民法第
    四百七十八條定有明文。本件原告主張被告向其借款，屆期未為清償，已如前述
    ，依兩造約定應喪失期限利益，全部債務已視為到期，則原告請求被告清償，自
    屬有據。
五、從而，原告依消費借貸契約之法律關係請求被告連帶給付一百三十六萬二千八百
    六十九元，及如主文第一項所示之利息、違約金，為有理由，應予准許。
六、結論：本件原告之訴為有理由，依民事訴訟法第三百八十五條第一項前段、第七
    十八條，判決如主文。
中　　　華　　　民　　　國　　九十一　　年　　　八　　　月　　 十四 　　日
                            臺灣臺北地方法院民事第一庭
                                            審判長法　　　官  張靜女
                                                  法　　　官  蕭胤瑮
                                                  法　　　官　雷淑雯
右為正本係照原本作成
如對本判決上訴，須於判決送達後廿日內向本院提出上訴狀
中　　　華　　　民　　　國　　九十一　　年　　　八　　　月　　 十四 　　日
　　　　　　　　　　　　　　　　　　　　　　　　　法院書記官　高秋芬
